【裁判字號】    89,保險,167
【裁判日期】    901030
【裁判案由】    給付保險金
【裁判全文】
臺灣臺北地方法院民事判決  八十九年度保險字第一六七號
    原      告  丙○○
    被      告  新光人壽保險股份有限公司
    法定代理人  甲○○
    訴訟代理人  乙○○
右當事人間請求給付保險金事件，本院判決如左：
    主      文
原告之訴及其假執行之聲請均駁回。
訴訟費用由原告負擔。
    事      實
甲、原告方面：
壹、聲明：
一、被告應給付原告新台幣（以下同）二百三十萬元，及自民國八十九年九月十日起
    迄清償日止按年息百分之十計算之利息。
二、願供擔保請准宣告假執行。
貳、陳述：
一、原告先夫訴外人即被保險人陳武道（以下簡稱被保險人）先前任職於新壽公寓管
    理維護股份有限公司（下稱新壽公司），由該公司為被保險人向被告投保員工團
    體福利壽險及意外保險，其保險金額分別為定期壽險三十萬元及意外險二百萬元
    ，並以原告為第一順位受益人。嗣於八十九年八月三日，被保險人被公司分派巡
    檢華航大樓九樓至十四樓，當日上午九點四十分，被保險人於執行巡檢職務時，
    不幸墜樓意外死亡，原告經檢具申請理賠相關資料向被告申請理賠，被告竟遲未
    理賠，為此爰依保險契約之法律關係，起訴請求如聲明第一項所示。
二、對被告抗辯所為之陳述：
（一）被保險人生前任職於新壽公司，保險事故發生當日，被保險人係被分派巡檢九
      樓至十四樓之部分，而其既屬巡檢管理人員，當然含蓋範圍甚廣，應巡檢部分
      不限於巡檢表所列。按所謂十四樓即十三樓之樓頂板，該樓頂板除有十四樓之
      機電設備群外，另亦有十三樓之機電設備群，更有消防進風機、消防排垥機、
      儲水塔、洗窗機軌道，是上述事項，就盡責之巡檢管理人員而言，均屬應予巡
      檢之事項，且公司亦未規定被保險人不得所在範圍，而該樓頂層確為被險人應
      巡檢工作之樓層，參以女兒牆之高度僅為五十九公分，則被保險人在工作勞累
      之餘，起身之際一時昏眩或遭強風吹下並非不可能，因為越往高處，風速愈大
      ，案發現址附近僅有該棟華航大樓昂然矗立而無任何屏障，而依交通部中央氣
      象局八十九年八月三日上午九時至十時之瞬間風速風向表，地面已高達４．３
      /２８００、５．０/３６０ (公尺/秒、度)，顯然十四樓樓頂的風速將愈大，
      至於該局所製作之「風級、風速及風壓換算表」係就高出地面十公尺之相當風
      速而為換算，本件案發墜樓地點高出地面四十餘公尺，且瞬間風速應不止且應
      遠超過上述之風向和風速，被告所言縱能成立，亦只能排除遭強風吹下之可能
      墜原因之一，而不能排除其他，無法據之認定被保險人係故意自殺。
（二）被保險人剛被指派至發生事故之大樓工作，僅為試用性質，且事故發生之前，
      被保險人從未曾被派至巡檢九樓至十四樓部份，故絕非如被告所稱於該場所工
      作達二十餘日，應對工作環境及危險之存在知之甚熟等情，而依常理，被保險
      人若欲自殺，並不必將手電筒、對講機、鑰匙及巡檢夾排列於女兒牆邊，而上
      開物品若係為自殺而排列，顯然被保險人更會有充裕時間留下遺書，故縱然被
      保險人將對講機、鑰匙及巡檢排列於女兒牆邊，既然未留有遺書，自不能為被
      保險人對危險之發生有故意之認定。且依新壽公司之機電設備每日巡檢表由九
      樓至十二樓，被保險人均勾勒記載詳盡，應檢測之處亦均有數據，如若係自殺
      ，不可能在自殺前仍能如此冷靜按層往上詳盡檢查並記錄，顯見本件並非故意
      自殺甚明。
（三）本件女兒牆上若無被保險人之鞋印，即可證明被保險人並未有攀爬行為，因若
      被保險人有攀爬且係為故意自殺，豈有女兒牆上未有被保險人鞋印之理。若女
      兒牆上有被保險人攀爬之鞋印，亦僅能代表被保險人當時有攀爬之行為，而無
      以證明被保險人攀爬係為故意自殺，而縱認被保險人有攀爬女兒牆係屬危險行
      為，但依我國實務見解認為：「行經火車平交道，柵欄已下，火車已行近，仍
      冒險穿越，致被撞重傷而死，雖有重大過失，死者之繼承人仍得請求保險人給
      付保險金」 (司法院司法業務研究會第三期法律專題研究參照)，故原告仍得
      向被告請求給付保險金。
（四）媒體之報導並不能做為認定被保險人係故意自殺之證據，此乃人盡皆知淺顯易
      懂之事，而當日報紙事實上亦有「墜樓頂樓邊之牆上發現之腳印皆非死者所有
      ，加上當日頂樓全部風勢甚大，因此研判應是單純墜樓事件」之不同報導，被
      告無視於此，僅引用一份晚報及一個網站即稱事故發生當日之平面、電視、電
      子媒體均一致報導刊載被保險人係故意自殺，不但反於事實且不合邏輯。
（五）臺灣臺北地方法院檢察署相驗屍體證明書內 (八)死亡方式欄分為病死或自
      然死意外死自殺他殺未確認等五欄，惟檢察官至現場詳細履勘後，判
      斷係意外死，並明確在意外死一欄予以打勾，排除自殺欄及未確認欄，被告忽
      略此一事實，猶辯稱被保險人係故意自殺跳樓，自難令人信服。
（六）被保險人故意自殺係本件團體定期壽險契約條款第四條及團體意外保險契約條
      款第九條之排外責任條款，既屬除外責任條款，保險人欲藉該款拒絕理賠，本
      應由保險人負舉證責任，惟被告迄今並未舉證證明。本件事故已經臺灣臺北地
      方法院地檢署檢察官調查，認定為「意外死」，並非如被告所主張之「自殺死
      」。被告辯稱被保險人係故意跳樓自殺云云，並無任何確切證據。本件被保險
      人生前與妻子、兒子家居生活美滿，二個兒子分別於台北醫學院及台北大學就
      讀，本件投保係因工作關係而由公司代為投保，而發生事故之現場又係工作地
      點，現場亦未留有遺書，被保險人並無任何可能意自殺之動機或跡象，被告以
      被保險人係故意自殺之理由而推卸其保險金之支付義務，並不足採。
（七）被保險人固曾向南山、安泰、幸福、美國人壽及被告公司投保，惟其金額只不
      過三千萬元，以人命無價，三千萬元並不多，況南山是七十八年即投保，幸福
      人壽則係八十六年投保，安泰二次投保均為八十七年，美國人壽則為八十七年
      與八十八年所投保，均屬長期投保，且一再續保，至本件保險則係由被保險人
      任職之公司代為投保且為團體保險，本保險事故之發生係在八十九年八月，顯
      然被保險人並非臨時投保或一投保即發生，尤其本件保險係被保險人任職之公
      司代為投保且為團體保，被保險人對被告公司並無任何隱匿情事可言，至於被
      保險人至新壽公司任職是八十九年七月中旬，且是試用性質，是被保險人尚未
      來得及向被告告知亦可理解，更非隱匿真正的職責，被告主張惡意複保險，並
      無理由。何況在外國立法例及我國學說上亦有認為複保險應只適用於人壽保險
      中具有填補損害性質之傷害、健康保險，至於人壽保險 (死亡保險)，因生命
      無價，應無複保險規定之適用。
參、證據：提出台灣台北地方法院檢察署相驗屍體證明書、邱基祥律師八十九年八月
    九日及十三日冠誠字第八九○八○七○二及八九○八一三○一號函、新壽公司新
    壽管營字○三一號函、新壽公司(八九)新高行管字第○九一號函、新光人壽保險
    金給付申請書、勞工保險給付申請書、支票各一件為證。
乙、被告方面：
壹、聲明：
一、原告之訴及假執行之聲均請駁回。
二、如受不利判決，願供擔保請准免為假執行。
貳、陳述：
一、被保險人於八十九年七月十三日投保本公司企業團體定期壽險，保額三十萬元；
    企業團體意外險，保額二百萬元，於八十九年八月三日不幸身故，而「當事人主
    張有利於己之事實者，就其事實有舉證之責」，民事訴訟法第二百七十七條定有
    明文，如係由原告主張權利者，應先由原告負舉證之責，若原告不能先舉證，以
    證明自己之事實為真實，則被告就其抗辯事實即令不能舉證，亦應駁回原告之請
    求。茲原告主張被上訴人意外死亡而請求給付保險金係屬有利於己之事實，依上
    開條文規定，自應就該部分事實負舉證責任。故原告就造成該死亡之事實係屬外
    來之突發事故，需負舉證責任，自無疑問。
二、雖台灣台北地方法院檢察署相驗屍體證明書於死亡方式欄勾選「意外死」，然依
    民事訴訟法第三百五十五條第一項規定之公文書推定為真正，係指公文書之形式
    證據力，亦即作成之真正而言，至其實質證據力如何，非不得以反證證明其所載
    之事實不符。且檢察官之職權為追訴犯罪，其相驗之重點係判斷是否涉及他殺或
    有無他殺嫌疑，至於死因究係因病或意外所致，往往未予深究，僅憑家屬或相關
    人士之陳述以為論斷，故自難僅以相驗屍體證明書上所載之死亡方式，據為真正
    之死亡方式。
三、被保險人死亡方式應非意外之理由茲分述如左：
（一）本件事故大樓華航大樓之頂樓有欄杆圍繞，頂樓圍牆高度達六十一公分，寬度
      達七十四公分，一般人必須翻越該圍牆才會墜樓，被保險人身高僅一六六公分
      ，相對而言，牆高應達死者膝蓋以上即大腿之高度，依一般人經驗，不致失足
      墜落。此外，依中央氣象局氣象資料，事故當天僅為二級之微風，不致將死者
      吹落，又依九十年十月三日勘驗及現場模擬結果所示，除非縱身跳躍墜落，否
      則死者絕不可能墜落而無在女兒牆上留下觸物留痕。
（二）被保險人墜樓當天巡查大樓的路線亦有異常，因為一般同仁習慣由上往下查，
      但由被保險人所遺留之當日巡檢表觀之，卻是由下往上查。為何死者於墜樓當
      天選擇較費力之路線？是否以此製造巡查表中每一樓層均經巡查之假象？
（三）被保險人的工作職責是巡檢事故大樓九樓至十四樓的機電設備而已，根本不必
      跨越軌道，而被保險人竟跨越寬度甚寬之軌道墜樓，且在軌道外緣近牆處遺留
      工具配備，然該等工具本應隨身攜帶，配帶方式為手機放腰帶上，鑰匙串是一
      圓圈，可拿手上，手電筒有背帶可以背，表（巡查表）有塑膠夾可放。若死者
      為意外墜樓，則該等工具應隨身體之墜落而散落於一樓地面，為何會於墜樓後
      在頂樓墜樓處附近遺留，且擺置整齊於地面？縱被保險人是前往巡查壓力表，
      一般是由十三樓即可查看，且也只有在十三樓才能看到壓力表，從被保險人墜
      樓處及其二側確實無法查看壓力表上數字，則死者至頂樓墜樓處牆邊用意為何
      ？且被保險人在頂樓之工作範圍亦僅限於樓頂之冷卻水塔，又為何會至墜樓處
      附近逗留？
（四）遍觀事故發生當日傳媒所傳播報導之內容，實不能不讓人產生被保險人確係『
      跳樓自殺』之疑竇。事故發生當日之平面、電視、電子媒體均一致報導刊載被
      保險人係『跳樓自殺』。眾所週知，現今媒體之偵蒐能力，實已到了無孔不入
      、見縫插針之境界，而資訊之準確度更是令人毋庸置疑。職是，就被保險人是
      否『跳樓自殺』之部分，著實不得不讓人產生合理之懷疑及聯想。
（五）一般而言，以壯年男子意識清醒下反射動作之靈敏程度，雖不慎失足，必會有
      自救之反射動作，或如攀捉物品，或如以手支撐，或出聲喊叫等。則手、肘、
      足等部位應多少有自救反射行為所致之擦挫血腫傷，然本件被保險人之身體及
      手足四肢並無上開徵兆；又華航大樓位處車水馬龍之南京東路上，事故發生時
      為早上十時前後，竟無人聽聞被保險人求救之聲，似顯違經驗法則，且墜樓點
      及著地點間呈拋物線狀態（按一般失足墜樓應無拋物線狀態），如以上所述之
      種種疑點觀之，相驗證明書中所載「意外死」之部分，實不無可議。在上述所
      陳之種種疑點尚未釐清前，保險人實不得驟然給付保險金額，否則將對保險團
      體造成損害，而違保險之本旨。
（六）被保險人月薪僅二萬七千元，惟若意外死亡，則於被告公司與美國、安泰、幸
      福、南山等家人壽保險公司，總共可獲理賠金額高達三千零三十萬元（壽險與
      意外險），故被保險人投保之動機亦令被告懷疑。又保險法第三十五條規定複
      保險者，係要保人對於同一保險利益，同一保險事故，與數保險人分別訂立數
      個保險之契約行為。又複保險除另有約定外，要保人應將他保險人之名稱及保
      險金額通知各保險人；要保人故意不為通知或意圖不當得利而為複保險者，其
      契約無效，同法第三十六條及第三十七條分別定有明文。人身保險之射倖性質
      高於財產保險；且保險法關於複保險之規定列於總則，遍觀保險法全文，並無
      人身保險應予除外之涵義，由此可見複保險之規定亦適用於人身保險，實無疑
      義。最高法院七十六年台上字第一一六六號判例、最高法院八十九年度台上字
      第二四九○號判決及九十年度台上字第六二五號判決亦採相同見解，綜上所述
      ，被告自得拒絕保險金之給付。
四、原告應就下列事由負舉證責任：
（一）本件被保險人墬樓之「意外」性：
    依意外傷害保險附約保單條款第六條約定，需因係遭遇外來突發的意外傷害事故
    ，並此意外傷害事故為直接且單獨原因，致其身體蒙受傷害因而殘廢或身故時始
    予理賠。依民事訴訟法第二百七十七條規定：「當事人主張有利於己之事實者，
    就其事實有舉證之責任。」，本件原告主張被保險人係意外墬樓死亡，惟綜觀原
    告所提起訴狀內容及其於九十年元月八日當庭所為陳述，均未對於意外產生之主
    、客觀原因、意外之種類、意外發生時被保險人之情狀、意外之「不可抗力」及
    「不可預料」性．．．等等提出有利詳實之證明。揆諸前揭法條，原告自應就本
    件之意外性，負舉證責任。
（二）複保險之「無惡意」性：
    按「要保人故意不為前條之通知，或意圖不當得利而為複保險者，其契約無效。
    」、「保險法關於複保險之規定，列於總則，可見複保險之規定適用於人身保險
    。」保險法第三十七條及最高法院七十六年台上字第一一六六號判例、同院八十
    九年台上字第二四九○號判決參照。故原告應就複保險之『無惡意』性，負舉證
    責任。
三、依交通部中央氣象局八十九年八月三日氣象資料可知，被保險人墜樓當日早上九
    時至十時之平均風速為1．4（公尺 /秒），依該局所製作之「風級、風速及風壓
    換算表」，得知在該風速下，陸地之情形為「炊煙能表示風向，風標不動」。在
    該等只能吹動炊煙之風速下，無將被保險人（身高一六六公分、體重七四公斤）
    吹越女兒牆墜落大樓之理。又華航大樓十三樓頂樓女兒牆高度六十一公分、寬度
    七十四公分，死者墜落處右足足跟離大樓邊緣最近距離為一百二十公分，從該大
    樓十三樓樓頂女兒牆內緣起，往外延伸平行算至死者墜樓處右足足跟止，直線距
    離達一百九十四公分，以被保險人一百六十六公分之身高及七十四公斤之體重，
    從女兒牆內側縱跨一百九十四公分之距離墜落至墜地點，其「墜落方式」即有可
    疑之處，原告主張被保險人係「失足墜樓」或「風吹墜樓」或「意外墜樓」均有
    違經驗法則。
參、證據：提出新光團體保險要保書、團體保險契約內容更申請書、新光團體壽險基
    本條款、團體定期壽險契約條款、團體意外保險契約條款、華航大樓（十四樓）
    冷卻水塔位置圖、華航大樓（十四樓）現場照片、華航大樓十三機電群位置照片
    各一件為證，並請求勘驗現場及調取臺灣臺北地方法院檢察署八十九年度相字第
    五五九號陳武道死亡案相驗卷宗。
    理      由
一、本件原告起訴主張：被保險人於任職新壽公司期間，該公司為其投保員工團體福
    利壽險，保險金額為定期壽險三十萬及意外險二百萬元，並以原告為受益人。被
    保險人於八十九年八月三日上午九點四十分不幸於上班地點 (即台北市○○○路
    ○段一三一號華航大樓十四樓樓頂)墜樓意外死亡，原告依保險契約向被告請求
    前開金額，被告竟不予理賠，為此依保險契約之法律關係請求如聲明所示等語。
    被告則以被保險人固曾向被告投保上開保險，惟依團體定期壽險契約條款第二條
    第一項及團體意外保險契約條款第一條、第五條第一項約定，需因係遭遇外來突
    發的意外傷害事故，並此意外傷害事故為直接且單獨原因，致其身體蒙受傷害因
    而殘廢或身故時始予理賠。原告自應就其主張有利於已之意外事故舉證證明，原
    告未能舉證證明，又被保險人之墜樓，不具有意外性，且被保險人同時投保多家
    人身保險，均未為通知各保險人，顯有道德危險，本件保險契約應屬無效等語，
    資為抗辯。
二、經查：被保險人於任職新壽公司期間，該公司為其投保員工團體福利壽險，保險
    金額為定期壽險三十萬及意外險二百萬元，並以原告為受益人。被保險人於八十
    九年八月三日上午九點四十分在上開地點墜樓意外死亡，有新光團體保險要保書
    、、台灣台北地方法院檢察署相驗屍體證明書、理賠申請書、勞工保險給付申請
    書、核定通知書等件為證，且為兩造所不爭執，堪信原告此部分主張之事實為真
    正。茲兩造爭執之重點在於：（一）本件有無保險法所定複保險條款之適用？（
    二）被保險人墜樓是否係肇因意外，應由原告或被告負舉證責任之責？（三）被
    保險人之墜樓是否具有意外性？爰分別論述如后：
三、人身保險究竟有無我國保險法第三十五條至第三十八條有關複保險規定之適用，
    固有爭論，依最高法院六十六年台上字第五七五號判決認為：「查人身保險之射
    倖性質高於財產保險，倘投保金額過高，即易肇致道德危險，故保險人在承保之
    前，必須先行瞭解該保件是否有保額過高或危險過份集中之虞。惟要保人若有不
    良動機分投數保險公司，而事先事後匿蔽不為通知，此項危險率即不易測定，因
    是保險法第三十五條第三十七條乃設限制，賦要保人以必須通知之義務，藉資防
    微杜漸。保險法既將複保險列入總則，遍觀全編，又無人身保險應予除外之涵意
    ，即不得謂限於財產保險始有其適用。」可知係採肯定看法（最高法院八十一年
    台上字第一一七二號判決、八十九年第二四九０號判決，亦採相同見解）。惟最
    高法院八十六年度台上字第三０七五號、八十七年度台上字第八二一號、八十七
    年度台上字第一六六六號判決則與上開看法不同，認為「複保險通知義務之規定
    ，係因財產保險之目的在填補損害，有損害始有賠償，被保險人不得為超額賠償
    請求，亦不得以複保險為變相之超額保險，以防道德危險之發生，為使保險人於
    承保前即得就保額是否超逾，危險是否過分集中等為評估，以決定是否承保，故
    課予要保人以複保險通知之義務。反之，人身保險因人身無法以經濟上利益估定
    其價值，自無賠償超逾損害之情形，即無超額賠償可言，此觀人身保險之保險給
    付，多採定額給付理賠，而不計被保險人實際經濟損害若干自明。人身既屬無價
    ，倘保險法有關複保險之規定於人身保險亦有其適用，要保人為複保險依保險法
    第三十六條之規定通知保險人，則於保險事故發生時，依保險法第三十八條之規
    定，各保險人僅就其所保金額負比例分擔之責，其賠償總額不得超過保險標的之
    價值，此不僅與人身保險為定值保險、定額理賠之本質有違，且將人身價值區限
    於某一價格，自屬輕蔑人類之生命、身體。是複保險通知義務之規定，雖列於保
    險法總則章，其適用範圍應僅限於財產保險，而不及於人身保險。」顯就前揭爭
    議問題，採取否定之見解。本院以為：複保險之條文雖規定於保險法總則，然於
    法律之適用上，總則之規定因性質不同而不適用於分則或其他條款之情形，實非
    鮮見，是難遽此即認為複保險制度應適用於人身保險。又保險制度之本質在於填
    補被保險人所受之損害，是以，為防止被保險人經由保險制度獲得超過實際損害
    之補償（即利得禁止原則），保險法因此就超額保險、代位權等設有規定，此外
    ，更藉由複保險制度之設立，防止被保險人透過重複投保之方式，以獲取不當利
    得，換言之，複保險制度實為利得禁止原則之下位制度；另依保險法第三十七條
    明示「意圖不當得利」為複保險無效之要件之一，及同法第三十七條限定善意複
    保險之賠償總額不得超過保險標的之價值等規定，亦可見複保險制度之規定，確
    係在避免被保險人之不當利得。另避免道德危險雖亦為複保險之間接效果之一，
    但道德危險之是否發生，主要應控制於意外事故之發生是否基於故意等要件，而
    非繫於複保險制度之是否適用，則前揭採肯定見解，顯係過分強調複保險在避免
    道德危險之間接效果，而忽略了該制度之直接立法目的與效果，均在於避免被保
    險人之不當利得。依上說明，複保險制度之目的既在避免被保險人之不當利得，
    則在受損害標的之價值無法估計，並無超額賠償或不當利得之可能的情形下（例
    如人身保險中屬於定額性質之死亡給付、殘廢給付、或人壽保險給付等），適用
    複保險制度，即屬有誤。至於前揭否定見解，雖正確解釋複保險制度之目的，然
    其認為複保險制度不適用於人身保險之結論，亦忽略了人身保險中仍有損害補償
    性質之給付，而非僅有定額性質之給付，例如醫療費用保險，其性質既在填補損
    失，仍有不當利得之可能，是以複保險制度能否適用於損害賠償性質之人身保險
    ，尚非無疑。惟定額性質之人身保險，不適用於複保險制度，應係無疑。本件被
    保險人向被告投保時，即已主動向被告告知有向南山人壽投保壽險十萬元及意外
    險九百九十萬元，此有要保書附卷可稽，原告依據本件意外傷害保險附約保單條
    款第六條，起訴主張被告應給付原告保險金額九百萬元之意外傷害身故保險金，
    核其性質，係請求定額性質之人身保險給付，揆諸前揭說明，此部份契約內容並
    無複保險制度之適用，故被告辯稱本件應適用複保險而為無效等語，應不足採。
四、當事人主張有利於己之事實者，就其事實有舉證之責任，民事訴訟法第二百七十
    七條定有明文，主張法律關係存在之當事人，應就該法律關係發生所須具備之特
    別要件，負舉證之責任，至於他造主張有利於己之事實（變更或消滅之特別要件
    ），則應由他造舉證證明，最高法院四十八年台上字第八八七號亦著有判例，依
    團體意外保險契約條款第一條規定：「被保險人於本附約有效期間內，因遭遇外
    來突發的意外傷害事故，並以此意外傷害事故為直接且單獨原因，致其身體蒙受
    傷害因而殘廢或身故時，本公司依本附約的約定，給付保險金。」，依上開舉證
    責任原則，本件原告以台灣台北地方法院檢察署相驗屍體證明書所載「意外死」
    ，證明本件保險事故之發生為外來突發之意外傷害事故，已盡舉證之責，保險人
    即被告若主張該保險事故有法定或排除事由發生者，此部份法定或排除事由（變
    更或消滅之特別要件）自應由被告負舉證之責，被告抗辯被保險人之死亡不具有
    意外性，屬被告不付保險金之法定或排除事由，依上說明，應由被告負舉證之責
    ，被告辯稱應由原告就意外加以舉證等語，自不足取。
五、其次應予審究者，係被保險人之墜樓死亡，是否不具有意外性？茲詳論如后：
（一）依新壽公司八十九年八月三日之機電設備每日巡檢表上所載，被保險人當日僅
      巡檢新壽大樓九樓至十三樓之機電設備，並未巡檢十四樓之機電設備，又據證
      人即新壽大樓管理委員會主管主管張德龍於本院另案（八十九年度保險字第一
      六七號）於九十年三月二十三日履勘時結證稱：「（巡查十三樓設備是否要由
      十四樓往下看）一般係由十三樓爬金上去看，巡查人員都是由十三樓去看，只
      有在十三樓才能看到壓力表」等語，可知，被保險人之「墜樓地點」（十四樓
      ），當日被保險人並無巡檢該樓之機電設備。
（二）被保險人墜樓當日早上九時至十時之平均風風速為1．4（公尺 /秒），依交通
      部中央氣象局所製作之「風級、風速及風壓換算表」，可知在該風速下，陸地
      之情形為：「炊煙能表示風向，風標不動」。此有交通部中央氣象局於九十年
      四月四日以中象參字第九○○一七○八號函附八十九年八月三日氣象資料在卷
      可憑，是依該日早上九時至十時之平均風風速，僅能吹動炊煙之風速下，衡情
      當無將被保險人（身高一六六公分、體重七四公斤）吹越女兒牆墜落大樓之理
      ，原告主張被保險人係「失足墜樓」或「風吹墜樓」或「意外墜樓」顯有一般
      經驗法則。
（三）依八十九年八月三日台灣台北地方法院檢察署檢察官履勘現場之筆錄所載：「
      圍牆上有一堆鞋印」、「鞋印與死者之鞋並不吻合」，可知，女兒牆上無被保
      險人之手印、掌紋、指紋、身體擦痕、抹痕等跡證，此亦為兩造所不爭執，又
      該大樓樓頂周圍地面設有高樓洗窗機之軌道，寬一○七公分，軌道與女兒牆之
      距離尚有六三公分，而女兒牆之高度六一公分、寬度七四公分，此亦據本院二
      次親至現場履勘屬實，有勘驗筆錄在卷可資佐證，另依上開地理環境，經本院
      現場摸擬結果（以身高、體重與被保險人相似之人為模特兒），如被保險人站
      立於女兒牆內（站立點分別為：洗窗機外軌、洗窗機內軌、內側矮牆、洗窗機
      外軌至女兒牆之連續動作、女兒牆內側邊緣、被洗窗機外軌絆倒），均無墜樓
      之可能，有現場摸擬筆錄及照片可憑，是以，在被保險人身體並未碰觸女兒牆
      ，被保險人於女兒牆內側復無墜樓之可能下，難認被保險人之墜樓係屬意外，
      故原告主張本件事件係肇因意外，自不可採信。
六、從而，原告依保險契約之法律關係，主張依上開意外傷害保險附約保單條款第六
    條及附加契約之傷害死亡及殘廢給付標準之約定，請求被告給付如聲明第一項所
    示之金額，即無理由，應予駁回。原告既受敗訴判決，其假執行之聲請即失所依
    據，應併予駁回。
七、本件事證已臻明確，兩造其餘攻擊、防禦方法及所提之證據，核與判決結果不生
    影響，爰毋庸一一論述，附此敘明。
八、據上論結，原告之訴為無理由，依民事訴訟法第七十八條，判決如主文。
中      華      民      國    九十      年        十      月      三十  日
                              民事第三庭法      官  陳邦豪
右為正本係照原本作成
如對本判決上訴，須於判決送達後廿日內向本院提出上訴狀
中      華      民      國    九十      年        十      月      三十  日
                                        法院書記官  高秋芬


司法院資訊處製作；財團法人民間司法改革基金會備份。
